臺灣花蓮地方法院刑事判決　　　　　　　 100年度易字第23號
公　訴　人　臺灣花蓮地方法院檢察署檢察官
被　　　告　黃文賢
選任辯護人　何俊賢律師
上列被告因侵占脫離物案件，經檢察官提起公訴（99年度偵字第
5579號），本院判決如下：
    主  文
黃文賢意圖為自己不法之所有，而侵占離本人所持有之物，處罰
金新臺幣伍仟元，如易服勞役，以新臺幣壹仟元折算壹日，緩刑
貳年，並應向執行機關指定之政府機關、政府機構、行政法人、
社區或其他符合公益目的之機構或團體，提供肆拾小時之義務勞
務；緩刑期間付保護管束。
    事  實
一、黃文賢於民國99年 9月19日上午11時許，駕駛其母康桂蘭所
    有之車號G6－2726號自用小貨車，行經花蓮縣吉安鄉○○○
    街口，見花蓮縣吉安鄉公所所管領，原設置在不詳地點之減
    速慢行交通號誌牌 1支，疑因遭斯時適籠罩全臺之中度颱風
    凡那比（中央氣象局於99年9月18日上午5時30分發布陸上颱
    風警報，至同年月20日下午2時30分解除陸上颱風警報 ）吹
    襲毀損而移動至上開路口道路上，竟意圖為自己不法之所有
    ，徒手將上開號誌牌搬移至上開貨車上載運返回其位於花蓮
    縣吉安鄉○○○街45巷7弄12之1號住處，並放置在該址前車
    棚內，待日後持以變賣換取現金貼補家用，而以此方式將上
    開業已脫離花蓮縣吉安鄉公所管領持有之上開號誌牌侵吞入
    己；嗣經民眾發現報警處理，經警循線前往上址查看，並得
    黃文賢同意而扣得上開號誌牌（業已由花蓮縣吉安鄉公所臨
    時約僱人員立據領回），始獲上情。
二、案經花蓮縣警察局吉安分局報告臺灣花蓮地方法院檢察署檢
    察官偵查起訴。
    理  由
一、查本案認定事實存否所引用之卷內所有卷證資料（包含人證
    、書證等，詳下述及者），並無證據證明係公務員違背法定
    程序所取得，與本案亦有自然之關連性，被告黃文賢及其辯
    護人於準備程序迄至本案言詞辯論終結，均不爭執該等卷證
    之證據能力或提出關於證據能力之聲明異議，且卷內之文書
    證據，亦無刑事訴訟法第159條之4之顯有不可信之情況或其
    他不得作為證據之情形，本院認引為證據為適當，是依刑事
    訴訟法第159條之4、159條之5等規定，下述認定事實存否所
    引用之證據方法，均應認有證據能力。
二、上揭事實，業據被告黃文賢坦承不諱，而上開交通號誌牌確
    為花蓮縣吉安鄉公所所管領之物一節，併經證人即該所建設
    課臨時約用人員楊喻涵於本院審理時證述明確，復有上開颱
    風警報發布概況表、臺灣花蓮地方法院檢察署公務電話紀錄
    單、搜索扣押筆錄暨扣押物品目錄表、贓物認領保管單各 1
    份及前往被告住處查扣上開號誌牌之現場照片 4張在卷可稽
    。是被告之任意性自白應與事實相符，本案事證明確，被告
    犯行已堪認定，自應依法論科。
三、核被告所為，係犯刑法第 337條之侵占脫離物罪。公訴意旨
    雖認被告涉犯刑法第 321條第1項第5款之乘災害之際竊盜罪
    嫌；惟查，被告搬移而將上開號誌牌置於己力支配範圍內之
    際，確適逢上開颱風侵臺期間，該颱風亦確已造成花蓮縣地
    區受有災害一節，此觀上開颱風發布概況表及卷附之行政院
    農業委員會99年9月21日農輔字第0990051037號公告各1份自
    明，且被告復自承其欲將該一般人望之均可明確知悉為相關
    主管公務機關所有管領之號誌牌持以變賣貼補家用等語，是
    被告確係意圖為自己不法所有，乘上開颱風侵臺之機會而將
    該號誌牌據為己有等情，固堪認定；然被告搬運該號誌牌之
    地點，係在上開路口之道路上一節，業據被告自承在卷，而
    該交通號誌牌既係一般豎立在道路旁，用以警示用路人應減
    速慢行之物，即無可能原即以倒置在道路上之狀態而設置之
    ，且颱風於侵臺過程中，往往造成原本立於路旁，且甚為堅
    固之電線杆、路樹、交通號誌或各式招牌因此毀損倒地，甚
    進而吹移至他處乙情，公眾週知，參以上開颱風威力非輕，
    復已造成災害，是被告所稱上開號誌牌並非其以他法自原設
    置地點拔取，而係在該號誌牌已倒置道路上之狀況下搬至上
    開貨車上乙情，自非顯與常情有悖。雖證人楊喻涵於警詢時
    ，證稱上開號誌牌係放置在慈惠三街路口等語，然經本院函
    詢結果，花蓮縣吉安鄉公所並無法確認該號誌牌原設置地點
    為何一節，有該所100年5月26日吉鄉建字第1000003628號函
    1 份附卷可證，證人楊喻涵於本院審理時，復結證稱伊非承
    辦人，並不知該號誌牌原設立之地點為何，當時因鄉公所執
    掌有關反射鏡、號誌牌業務之承辦人蔡金水（即上開函文承
    辦人）另有要重要會議，故由伊前往警局應訊，伊亦未曾前
    往現場勘查過等語，且依上開現場照片所示，該號誌牌係屬
    常見之三角形警告號誌牌，實無法純憑外觀即可判斷此係特
    別設置在慈惠三街路口之獨有專用號誌牌，自不能以證人楊
    喻涵上述應屬傳聞而無證據能力之警詢所證，即認上開號誌
    牌倒置處，係緊鄰在原設立地點（即慈惠三街路口之道路旁
    ）附近，而認該號誌牌仍在吉安鄉公所之持有管領之狀態下
    ；況颱風來襲往往造成各項定著物毀損傾倒，甚因此遭吹移
    而遠離原設置地點一節，已如上述，參諸上開照片顯示該號
    誌牌已呈現非遭碰撞之多處凹折、磨損之狀況，是上開號誌
    牌自極有可能原係設置在距離慈惠三街路口有相當距離之地
    點。據此，該號誌牌既係因颱風吹襲之不可抗力致毀損，進
    而移動並倒置在慈惠三街路口之道路上，衡情應已處於脫離
    花蓮縣吉安鄉公所管領持有之狀態下，被告此際基於變賣牟
    利之不法所有意圖，予以搬離，當應認係侵占脫離物，而非
    以己力破壞花蓮縣吉安鄉公所持有支配該號誌牌之狀態，並
    同時建立自己持有支配狀態之竊盜犯行無訛，故公訴意旨認
    被告本案應係該當刑法第321條第1項第 5款之加重竊盜罪嫌
    ，容有未洽，然二者基本社會事實同一，爰依法變更起訴如
    上 （最高法院86年度臺非字第187號判決意旨參看），應予
    敘明。
四、爰審酌被告並無前科，素行良好，然貪圖小利，乘機擅自搬
    運而侵占上開號誌牌，法治觀念淡薄，然得手後旋為民眾發
    覺報警而為警查獲，並已物歸原主，是被告犯行所生之實害
    及所得利益均微，手段尚屬平和，雖於偵訊時砌詞圖卸，然
    於本院審理時終能坦承犯行，犯後態度尚可，兼衡其智識程
    度等一切情狀，量處如主文所示之刑，並諭知易服勞役之折
    算標準，以示懲儆。
五、末查被告並無前科，有臺灣高等法院被告前案紀錄表 1份在
    卷為憑，即未曾因故意犯罪受有期徒刑以上刑之宣告，於本
    院審理時終能坦承犯行，深表悔悟，且被告家境清寒一節，
    有其住處所屬之勝安村辦公處出具之證明書影本 1份存卷供
    參，其於警詢時，復自承係因家庭經濟狀況不佳，始將上開
    號誌牌據為己有，待日後賣給資源回收場貼補家用等語，是
    其本案犯罪動機並非惡劣，足認其應係一時失慮，誤蹈刑章
    ，經此教訓，當知警惕而信無再犯之虞，本院認經宣告如主
    文所示之刑，以暫不執行為適當者，爰依刑法第74條第 1項
    第1款規定，併予宣告緩刑2年，以啟自新，另依同條第 2項
    第 5款規定，命其向執行機關指定之政府機關、政府機構、
    行政法人、社區或其他符合公益目的之機構或團體，提供40
    小時之義務勞務，且依同法第93條第1項第2款規定，宣告於
    緩刑期間內付保護管束，以觀後效。
據上論斷，應依刑事訴訟法第299條第 1項前段、第300條，刑法
第337條、第42條第3項、第74條第1項第1款、第2項第5款、第93
條第1項第2款，刑法施行法第1條之1，判決如主文。
本案經檢察官陳鴻濤到庭執行職務
中    華    民    國   100    年    7     月    11    日
                  刑事第四庭    法  官  黃鴻達
以上正本證明與原本無異。
如不服本判決應於收受判決後10日內向本院提出上訴書狀，並應
應敘述具體理由。其未敘述上訴理由者，應於上訴期間屆滿後20
日內向本院補提理由書（均須按他造當事人之人數附繕本）「切
勿逕送上級法院」。
中    華    民    國   100    年    7     月    11    日
                                書記官
附錄本判決論罪之法律條文：
中華民國刑法第321條
犯竊盜罪而有下列情形之一者，處 6 月以上、5 年以下有期徒
刑，得併科新臺幣 10 萬元以下罰金：
一、侵入住宅或有人居住之建築物、船艦或隱匿其內而犯之者。
二、毀越門扇、牆垣或其他安全設備而犯之者。
三、攜帶兇器而犯之者。
四、結夥三人以上而犯之者。
五、乘火災、水災或其他災害之際而犯之者。
六、在車站、埠頭、航空站或其他供水、陸、空公眾運輸之舟、
    車、航空機內而犯之者。
前項之未遂犯罰之。